臺灣臺中地方法院民事判決　九十二年度訴字第九三八號
　　原　　　告　　甲○○
　　訴訟代理人　　陳浩華律師
　　複　代理人　　丙○○
　　　　　　　　　乙○○
　　被　　　告　　丁○○
右當事人間返還土地事件，本院於民國九十三年九月三日言詞辯論終結，判決如左：
    主      文
被告應將坐落臺中縣豐原市○○段三九四─九地號土地，如附圖所示ＡＨＦＥ部分，
面積六三０‧八一平方公尺之土地，返還原告。
訴訟費用由被告負擔。
本判決於原告以新台幣拾陸萬元供擔保後，得假執行；但被告如以新台幣壹佰零柒
萬貳仟參佰柒拾柒元為原告預供擔保，得免為假執行。
    事實及理由
壹、聲明：
  一、原告方面：除假執行擔保金額外，餘如主文所示。
  二、被告方面：
    (一)原告之訴及假執行之聲請均駁回。
    (二)訴訟費用由原告負擔。
貳、陳述：
  一、原告方面：
    (一)原告為坐落台中縣豐原市○○段三九四─九地號土地所有權人，被告無法律上
      權源，占有原告所有上開土地上如附圖所示ＡＨＦＥ部分，面積六三０‧八一
      平方公尺之土地，依民法第七百六十七條前段之規定，請求被告返還被告所無
      權占有之土地。
    (二)本件被告何時無權占有系爭如附圖所示ＡＨＦＥ部分之土地，原告並不清楚，
      但原告方面約於三年前才得知系爭土地被被告占有之事實。
    (三)證據：提出土地所有權狀影本一件、土地登記謄本一件、地籍圖謄本一件為證
      。
  二、被告方面：
    (一)被告係台中縣豐原市○○段三八二地號（重測前地號號台中縣豐原市○○○○
      段三一九之三地號，被告應有部分有三分之一）土地上耕作，是種植竹筍、橄
      欖、龍眼、荔枝等，被告已經種植了四、五十年，從被告祖父到現在，被告本
      人也有種植二十幾年了。系爭土地是原告於分割測量時才說被告有占到原告的
      土地。
    (二)本件主張系爭土地是不是應該屬於原告，應該作更正確的測量。因九二一地震
      後地政機關重測後所定的界址，是不對的，所以要系爭土地的界址在哪裡應重
      新作一次確認。
    (三)因原告的土地在分割前是三九四地號，是一整片土地，就被告的瞭解，是在地
      震後才分割增編的，原告的土地位置如果有偏差，應該是在另一邊（西邊），
      而不是與被告土地相鄰的地方，目前西邊那邊的地主，也向被告表示說要申請
      全部重測，到時就可以知道原告的土地減少的部分，是在哪一邊。
    (四)本件被告有申請重新丈量，但地政人員說沒有辦法丈量。
  三、本院於九十二年八月四日會同內政部土地測量局勘驗現場，並製有勘驗筆錄及
      鑑定書（含鑑定圖）附卷；並向臺中縣豐原地政事務所函查台中縣豐原市○○
      段三九四─九地號土地與三八二地號吐地重測相關資料。
參、兩造不爭執事實：
  一、原告為坐落台中縣豐原市○○段三九四─九地號土地所有權人，被告為坐落台
      中縣豐原市○○段三八二地號（重測前地號號台中縣豐原市○○○○段三一九
      之三地號）所有權人（應有部分三分之一），該二筆土地相毗鄰。
  二、如附圖所示ＡＨＦＥ部分，面積六三０‧八一平方公尺之土地，現由被告個人
      占有耕作，種植竹筍、橄欖、龍眼、荔枝等作物。
肆、兩造爭執事項：
　　系爭ＡＨＦＥ部分，面積六三０‧八一平方公尺之土地，坐落位置應係原告所有
  　台中縣豐原市○○段三九四─九地號土地內，或係被告所有台中縣豐原市○○段
　  三八二地號地號土地內。
伍、本院判斷：
  一、本件依卷附土地登記謄本所示，可知原告所有台中縣豐原市○○段三九四─九
      地號土地，總面積為一八三四‧０三平方公尺；而被告所有之台中縣豐原市○
      ○段三八二地號地號土地，總面積為七八六三‧九八平方公尺，則兩造之土地
      面積，自應以上開所示為準，自不待言。
  二、上開兩造所有之台中縣豐原市○○段三九四─九地號土地與被告所有之台中縣
      豐原市○○段三八二地號土地，係相毗鄰，並於九十年度曾辦理地籍圖重測，
      而就被告所有之上開三八二地號土地，被告本人與另一共有人王錫恭曾分別於
      九十年二月七日及九十年五月二日到場指界並同意指界結果等情，有台中縣豐
      原地政事務所九十三年一月二十日豐地測字第０９３００００５２０號函所附
      地籍圖重測地籍調查表在卷可憑。又本件經委請內政部土地測量局實地勘測結
      果，重測後地籍圖之經界線，其中附圖所示ＡＨ連接線即為兩造所有上開台中
      縣豐原市○○段三九四─九地號土地與三八二地號土地間地籍圖經界線，又系
      爭ＡＨＦＥ部分土地倘係坐落在原告所有之土地內，則兩造所有之上開二筆土
      地面積並無增減，而倘如被告所辯該ＡＨＦＥ部分土地係坐落在被告所有之土
      地內，將形成原告上開鳳山段三九四─九地號土地減少而被告上開鳳山段三八
      二地號土地增加之結果，明顯與前述兩造土地面積不符。故本件原告依現況已
      能證明被告係占用如附圖所示之ＡＨＦＥ部分之土地，且該土地經測量後係坐
      落在原告所有之土地上，而被告就該占用之土地，既無合法之占有權源，則本
      件原告請求被告返還系爭ＡＨＦＥ部分之土地，即屬有據，應予准許。
  三、從而，本件原告基於民法第七百六十七條前段之規定，主張所有物返還請求權
      ，請求被告將坐落臺中縣豐原市○○段三九四─九地號土地，如附圖所示ＡＨ
      ＦＥ部分，面積六三０‧八一平方公尺之土地，返還原告，係屬有據，應予准
      許。
  四、兩造陳明願供擔保，聲請宣告假執行及免為假執行，經核均無不合，爰分別酌
      定相當擔保金額，准許之。
陸、據上論結，本件原告之訴為有理由，依民事訴訟法第第七十八條、第三百九十條
    第二項、第三百九十二條，判決如主文。
中　　　華　　　民　　　國　　九十三　　年　　　九　　　月　　　十七　　日
                                    臺灣臺中地方法院民事第三庭
~B法　　　官　李悌愷
右正本證明與原本無異。
如不服本判決，應於判決送達後二十日內，向本院提出上訴狀。
中　　　華　　　民　　　國　　九十三　　年　　　九　　　月　　　十七　　日
~B法院書記官
